臺灣高等法院民事裁定　　　　　　　　　93年度上易字第55號
聲　請　人　 中央信託局股份有限公司
法定代理人　 甲○○
代　理　人　 林雅芬律師
　　　　　　 林竣立律師
　　　　　　 莊淑君律師
上列聲請人因與相對人台北縣新店市公所等間損害賠償事件，聲
請補充判決，本院裁定如下：
    主      文
聲請駁回。
聲請費用由聲請人負擔。
    理      由
一、聲請意旨以：聲請人於本院93年度上易字第55號損害賠償事
    件（下稱本件訴訟）審理時，除依民法侵權行為損害賠償之
    規定請求外，亦依國家賠償法相關規定為請求，而本院於民
    國93年9 月14日判決時，認本件訴訟係為執行地方政府實施
    都市計畫之公行政任務，屬公法上之行政行為，聲請人縱受
    有損害，亦應視該計畫道路開闢時拆除建物有無經合法之行
    政程序，而屬徵收補償或國家賠償之問題，無從依私法之侵
    權行為關係請求為由，駁回聲請人之上訴。然聲請人於原審
    即已提出國家賠償之請求，甚至於本院第1 次開庭審理時，
    亦明確表示本件訴訟標的為侵權行為損害賠償，如本院認為
    不構成民法侵權行為，則依據國家賠償法為請求，而本院亦
    就此諭知相對人表示意見，然本件訴訟判決未就依國家賠償
    法請求部分予以認定，判決理由中亦未見說明，該部分應係
    裁判脫漏，為此依民事訴訟法第233條第1項之規定，聲請補
    充判決等語。
二、按當事人聲請補充判決，以訴訟標的之一部或訴訟費用之裁
    判有脫漏者為限，此觀民事訴訟法第233條第1項規定自明。
    所謂「裁判有脫漏」，係指法院應於主文表示裁判結果之事
    項實際上未為裁判之表示者而言，至於非應表示於裁判主文
    之事項，則不在得聲請補充裁判之列。
三、經查，聲請人於91年8月7日依侵權行為損害賠償之法律關係
    ，訴請相對人應連帶給付聲請人新台幣 (下同)1,035,269元
    本息，嗣於92年8 月29日具狀追加依國家賠償法之規定，為
    同一請求，有起訴狀、92年8月29日辯論意旨狀附卷可參（
    見原審卷5－8頁、194－195、197頁），原審法院以聲請人
    並無其所主張侵權行為之請求權，於92年12月5日為其敗訴
    之判決，並就聲請人依國家賠償法追加請求部分，以「追加
    之訴不符合民事訴訟法第255條第1項之規定，追加之訴不合
    ；縱認追加之訴合法，因聲請人於起訴前，未依國家賠償法
    第10條規定行協議先行程序，起訴不合程式」為由，依民事
    訴訟法第249條第1項第6款規定，於92年12月5日以裁定駁回
    之。聲請人對上開判決及裁定，分別於93年1月5日、92年12
    月26日提起上訴及抗告，本院就聲請人依侵權行為損害賠償
    法律關係請求部分（即原審判決部分），於93年9 月14日判
    決駁回聲請人之上訴；就聲請人依國家賠償法規定請求部分
    （即原審裁定部分），於93年10月6日裁定駁回其抗告在案
    等情，有92年8月29日民事辯論意旨狀、原審法院92年12月5
    日判決及裁定、93年1月5日上訴狀、92年12月26日抗告狀、
    本院93年9月14日93年上易字第55號判決、93年10月6日93年
    度抗字第257號裁定附卷可參（見原審卷196、197、289－30
    5頁，本院93年上易字第55號卷18－28、180－185頁，本院9
    3年度抗字第257 號卷1、2、5－14、45－47頁）。故本件訴
    訟標的及訴訟費用之裁判並無脫漏之情形，是聲請人聲請為
    補充之判決，不應准許。
四、本件聲請人雖主張：本院第1次開庭審理時，已明確表示本
    件訴訟標的為侵權行為損害賠償，如本院認為不構成民法侵
    權行為，則依據國家賠償法為請求，然本件訴訟判決未就依
    國家賠償法請求部分予以認定，判決理由中亦未見說明，該
    部分應係裁判脫漏云云。查，聲請人之上訴狀係表明：「為
    右當事人間損害賠償事件，上訴人不服台灣台北地方法院91
    年度訴字第4352號民事判決，謹於法定期間內依法提起上訴
    事：．．．．．上訴理由：本件原審駁回上訴人（即聲請人
    ）之起訴，無非以被上訴人等（即相對人）拆除台北縣新店
    市．．．．．建物（下稱系爭建物），係為執行地方政府實
    施都市計畫之公行政任務，屬公法上之行政行為（事實行為
    ），上訴人縱受有損害，被上訴人亦不負民法上侵權行為云
    云（詳原判決理由第3至5項）。惟查：．．．．二．．．．
    (二)查系爭建物所坐落之土地為新店市．．．．．，參諸前揭
    實務見解，既無任何合法之徵收或撥用程序存在，上訴人仍
    可依私法之法律關係提起本件民事訴訟請求賠償，原判決為
    相反之認定，顯與法不合。五綜上，原判決駁回上訴人之起
    訴，其認事用法殊有重大違誤，依法應予廢棄，為此，狀請
    鈞院鑒核，賜判決如上訴聲明，以保上訴人合法權益，無任
    感禱」等語，有上訴狀可憑（見本院卷18、19、23頁），即
    係就依民法侵權行為損害賠償法律關係請求部分上訴，嗣於
    93年3月29日本院行準備程序，本院訊問本件訴訟標的時，
    雖陳稱「民法侵權行為損害賠償，如果鈞院認為不構成民法
    侵權行為則根據國家賠償法請求」（見本院卷55頁），惟並
    未表示再依國家賠償法規定為訴之追加，嗣於93年8月31 日
    行言詞辯論時，亦未表明為訴之追加，況聲請人在原審法院
    依國家賠償法規定為訴之追加部分，經本院93年度抗字第25
    7號審理中，已如前述，是本院93年上易字第55號之訴訟標的
    為民法侵權行為損害賠償之法律關係，自無脫漏之情形，故
    聲請人聲明就依國家賠償法規定部分為補充判決，即屬於法
    無據，礙難准許。
五、據上論結，本件聲請為無理由，裁定如主文。
中　　華　　民　　國　　96　　年　　6 　　月　　4 　　日
                    民事第五庭
                        審判長法　官  林丁寶
　　　　　　　　　  　　　　　法　官  陳博享
　　　　　　　　　　  　　　　法　官  蔡芳齡
正本係照原本作成。
不得抗告。
中　　華　　民　　國　　96　　年　　6 　　月　　7 　　日
                              書記官  蔡錦輝
